【裁判字號】    95,訴,331
【裁判日期】    951030
【裁判案由】    清償債務
【裁判全文】
臺灣雲林地方法院民事判決               95年度訴字第331號
原      告  雲林縣北港鎮農會
法定代理人  乙○○
訴訟代理人  甲○○
被      告  辛○○
            丑○○○
            子○○○
            庚○○
            戊○○
                        15號.
            癸○○
                        3之2.
            己○○
                        47號.
            丙○○
            壬○○
                        47號.
                        104.
            丁○○
上列當事人間請求清償債務事件，本院於民國95年10月16日言詞
辯論終結，判決如下：
    主  文
被告於繼承其被繼承人許聖賢之遺產範圍內，應連帶給付原告新
臺幣壹佰萬元，及自民國九十四年六月三十日起至清償日止，按
年息百分之七點一五計算之利息（嗣後按原告基本放款利率機動
計算），並自民國九十五年一月一日起至清償日止，逾期在六個
月以內者，按上開利率百分之十，逾期超過六個月者，超過部分
按上開利率百分之二十計算之違約金。
訴訟費用由被告連帶負擔。
    事實及理由
一、程序方面：
  (一)、按訴狀送達後，原告不得將原訴變更或追加他訴，但擴張
      或減縮應受判決事項之聲明者，不在此限，民事訴訟法第
      255 條第1 項第3 款定有明文。本件原告起訴時請求被告
      應連帶給付其新臺幣（下同）1,000,000 元，及自民國（
      下同）94年6 月30日起至清償日止，按年息百分之七．一
      五計算之利息，並自94年12月31日起至清償日止，逾期在
      6 個月以內者，按上開利率百分之十，逾期超過6 個月者
      ，按上開利率百分之二十計算之違約金。嗣於本院審理時
      ，減縮聲明如主文第1 項所示，核與前開規定相符，應予
      准許。
  (二)、次按民法第275 條規定連帶債務人中之一人受確定判決，
      而其判決非基於該債務人之個人關係者，為他債務人之利
      益亦生效力，故債權人以各連帶債務人為共同被告提起給
      付之訴，被告一人提出非基於其個人關係之抗辯有理由者
      ，對於被告各人即屬必須合一確定，自應適用民事訴訟法
      第56條第1 項之規定。又民事訴訟法第56條第1 項第1 款
      ，所謂共同訴訟人中一人之行為，有利益於共同訴訟人或
      不利益於共同訴訟人，係指於行為當時就形式上觀之，有
      利或不利於共同訴訟人而言，非指經法院審理結果有利者
      其效力及於共同訴訟人，不利者其效力不及於共同訴訟人
      而言（最高法院33年度上字第4810號、52年度台上字第19
      30號判例意旨參照）。準此，如債權人對連帶債務人全體
      或數人聲請發支付命令，經連帶債務人中之一人以非基於
      個人關係之抗辯，對於支付命令提出異議時，因該債務人
      所提出之非基於個人關係之抗辯，如有理由，對於該督促
      程序中之全體債務人即屬必須合一確定，應認該債務人之
      異議行為，有利於其他債務人，其異議之效力及於連帶債
      務人全體。本件原告對被告全體聲請發支付命令，雖僅被
      告辛○○、丑○○○、子○○○、庚○○、戊○○、癸○○聲明異議，惟因被告十人均係許聖賢之繼承人，對許聖
      賢之債務負連帶責任，而被告辛○○等人異議之理由謂被
      告戊○○已向法院聲請限定繼承，被告僅於繼承許聖賢之
      遺產範圍內，負償還許聖賢債務之責任，該抗辯事由又非
      基於個人關係所為之抗辯，依上說明，被告辛○○等人異
      議之效力自應及於被告己○○、丙○○、壬○○、丁○○
      四人，故被告己○○、丙○○、壬○○、丁○○同為本件
      之被告，合先敘明。
  (三)、被告辛○○等十人均未於言詞辯論期日到場，核無民事訴
      訟法第386 條各款所列情形，爰依原告之聲請，由其一造
      辯論而為判決。
二、原告起訴主張：許聖賢於89年12月30日向原告借款1,000,00
    0 元，約定於94年12月30日清償，利息按年息百分之七．一
    五計算，嗣後隨原告基本放款利率機動調整。遲延履行時，
    除按上開利率計息外，逾期在6 個月以內者，按上開利率百
    分之十，逾期超過6 個月部分，按上開利率百分之二十加計
    違約金。詎上開借款僅繳息至94年6 月29日止，尚欠本金1,
    000,000 元未清償。許聖賢於94年9 月8 日死亡，其繼承人
    有被告及訴外人許米汝、陳許美珠等12人，許米汝及陳許美
    珠已辦理拋棄繼承，被告戊○○則向法院聲請限定繼承，依
    照民法第1147條、第1148條、第1154條規定，被告應於繼承
    許聖賢之遺產範圍內，償還許聖賢之債務，為此提起本件訴
    訟，聲明如主文第1 項所示。
三、被告己○○、丙○○、壬○○、丁○○均未於言詞辯論期日
    到場，亦未提出書狀作何聲明或陳述。被告丑○○○、子○○○、庚○○、戊○○則辯以：原告既已提出被告戊○○聲
    請限定繼承之資料，其效力及於全體繼承人，為民法第1154
    條第2 項所明定，原告未將其請求之債權限定於就被告繼承
    許聖賢之財產範圍內，則對被告個人之財產亦可執行，尚有
    未洽。被告對原告請求之金額、利息及違約金不爭執，但原
    告應就許聖賢借款時所提供之擔保品聲請拍賣求償，不得針
    對被告個人之財產為請求等語，並聲明：原告之訴駁回。被
    告辛○○、癸○○除為限定繼承之抗辯外，並陳稱：本件借
    款已經20多年，因為其父許聖賢死亡才未繼續繳息，許聖賢
    生前已繳納很多利息，依照社會公義，債務人應可與原告協
    商本息，原告向不知情之被告要求高額之利息、違約金，有
    違社會正義，該利息及違約金應予免除等語，資為抗辯。
四、經查，原告主張之事實，已據其提出擔保放款借據、明細表
    、許聖賢之除戶謄本、被告之戶籍謄本、本院家事法庭95年
    1 月25日雲院隆家馨決94繼字第728 號函、本院94年11月25
    日雲院隆家馨決94繼字第728 號函（稿）及94年度繼字第78
    5 號民事裁定為證，且為被告辛○○、丑○○○、子○○○
    、庚○○、戊○○、癸○○所不爭執，復經本院依職權調閱
    本院94年度繼字第728 號拋棄繼承及94年度繼字第785 號限
    定繼承卷核閱屬實。又被告己○○、丙○○、丁○○已於相
    當時期受合法之通知，未於言詞辯論期日到場，亦未提出書
    狀為反對之陳述，應視同自認，原告主張自堪信為真實。
五、按借用人應於約定期限內，返還與借用物種類、品質、數量
    相同之物；遲延之債務，以支付金錢為標的者，債權人得請
    求依法定利率計算之遲延利息，但約定利率較高者，仍從其
    約定；當事人得約定債務人不履行債務時，應支付違約金，
    民法第478 條前段、第233 條第1 項、第250 條第1 項分別
    定有明文。再按繼承，因被繼承人死亡而開始；繼承人自繼
    承開始時，除本法另有規定外，承受被繼承人財產上之一切
    權利、義務；繼承人對於被繼承人之債務，負連帶責任；繼
    承人得限定以因繼承所得之遺產，償還被繼承人之債務，繼
    承人有數人，其中一人主張為前項限定之繼承時，其他繼承
    人視為同為限定之繼承，民法第1147條、第1148條前段、第
    1153條第1 項、第1154條第1 、2 項亦有明定。又限定繼承
    之繼承人，仍應繼承被繼承人之債務全額，僅以因繼承所得
    之遺產為限度，負償還責任，即限定繼承人非無債務，僅其
    責任有限而已。限定繼承債權人，得就債權全額為裁判上及
    裁判外一切請求。惟債權人起訴請求，繼承人如提出限定繼
    承之抗辯時，法院應為保留的給付（於繼承財產限度內為給
    付）之判決（最高法院86年度台上字第258 號判決參照）。
    本件被告為許聖賢之繼承人，許聖賢尚積欠原告本金1,000,
    000 元及自94年6 月30日起至清償日止，按年息百分之七．
    一五計算之利息（嗣後按原告基本放款利率機動計算），暨
    自95年1 月1 日起至清償日止，逾期在6 個月以內者，按上
    開利率百分之十，逾期超過6 個月者，超過部分按上開利率
    百分之二十計算之違約金，前已論述，則原告依據契約之約
    定，請求上開利息及違約金，並無不合，被告辛○○、癸○○辯稱利息及違約金部分應予免除，不得請求等語，自非可
    採。又被告戊○○已向法院聲請限定繼承，其他被告視為同
    為限定之繼承，自應於繼承遺產之範圍內，就系爭借款債務
    負連帶清償之責。從而，原告依據契約關係及上開條文規定
    ，請求被告於繼承許聖賢之遺產範圍內，應連帶給付原告1,
    000,000 元及如主文第1 項所示之利息、違約金，為有理由
    ，應予准許。
六、本件事證已臻明確，兩造其餘攻擊防禦方法及所提之證據，
    與判決結果不生影響，不另論述，併此敘明。
七、訴訟費用負擔之依據：民事訴訟法第85條第2項。
中    華    民    國    95    年    10    月    30    日
                  民事第一庭    法  官   蔡碧蓉
以上正本係照原本作成。
如對本判決上訴，須於判決送達後20日內向本院提出上訴狀（須
附繕本），並應繳納上訴裁判費。
中    華    民    國    95    年    10    月    30    日
                                書記官   蔡嘉萍


司法院資訊處製作；財團法人民間司法改革基金會備份。
